【裁判字號】    98,聲,978
【裁判日期】    981116
【裁判案由】    返還提存物
【裁判全文】
臺灣桃園地方法院民事裁定               98年度聲字第978號
聲  請  人  合作金庫商業銀行股份有限公司
法定代理人  乙○○
代  理  人  丙○○
相  對  人  甲○○
上列當事人間聲請返還提存物事件，本院裁定如下：
    主  文
本院九十三年度存字第三四三號提存事件，聲請人所提存之九十
年度甲類第六期中央政府建設公債債券一張（債券代號：A 九○
一○六），面額新台幣壹佰柒拾萬元，准予返還。
    理  由
一、聲請人原名為台灣省合作金庫，業經改制並更名為合作金庫
    銀行股份有限公司，嗣再更名為合作金庫商業銀行股份有限
    公司，現法定代理人變更為乙○○，有財政部台財融第8970
    0975號函及公司變更登記表各1件在卷可稽，合先敘明。
二、按訴訟終結後，供擔保人聲請法院通知受擔保利益人於一定
    期間內行使權利並向法院為行使權利之證明而未證明者，法
    院應依供擔保人之聲請，以裁定命返還其提存物，民事訴訟
    法第104 條第1 項第3 款後段定有明文。又上開所謂「訴訟
    終結後」，宜從廣義解釋，包括撤銷假扣押、假處分裁定及
    其執行程序終結在內，臺灣最高法院90年度台抗字653 號裁
    定可資參照。
三、本件聲請意旨略以：當事人間假扣押事件，聲請人前經本院
    74年度全字第398 號民事裁定，得以面額新台幣（下同）1,
    667,000 元之72年度中央政府建設公債甲類第2 期債券為相
    對人供擔保，對相對人在本院轄區內之財產於5,000,000 元
    之範圍內為假扣押。聲請人以本院74年度存字第382 號提存
    書提存面額合計1,700,000 元之中央政府建設公債甲類第2
    期債券後，對相對人聲請假扣押執行，經本院74年度執全字
    第348 號假扣押執行事件受理在案。嗣因供擔保之債券到期
    ，聲請人先後於民國77年、82年、86年及92年，聲請本院以
    77年度聲字第133 號、82年度聲字第163 號、86年度聲字第
    152 號裁定變換提存物，並各以本院77年度存字第405 號、
    82年度存字第1263號、86年度存字第1772號提存事件變換提
    存之。嗣因供擔保之債票又屆期，遂再次聲請變換提存物，
    經本院92年度聲字第876 號民事裁定准許後，由本院以93年
    度存字第343 號提存書提存面額1,700,000 元之90年度甲類
    第6 期中央政府建設公債債券1 張（債券代號：A90106）在
    案。茲因當事人間假扣押事件已無執行之必要，聲請人業聲
    請本院以97年度全聲字第262 號民事裁定將系爭假扣押裁定
    撤銷之，並撤回74年度執全字第348 號之假扣押執行事件，
    因另有其他債權人假扣押併案執行，本院民事執行處覆以不
    予啟封。另聲請人亦經本院98年度聲字第3 號通知行使權利
    函定21日期間通知相對人行使權利，相對人迄今未對聲請人
    行使權利，已逾21日之期間，為此，依民事訴訟法第106 條
    準用第104 條第1 項第3 款之規定，聲請裁定返還擔保金等
    語，並提出本院74年度全字第398 號民事裁定、74年度存字
    第382 號提存書、77年度聲字第133 號民事裁定、77年度存
    字第405 號提存書、82年度聲字第163 號民事裁定、82年度
    存字第1263號提存書、86年度聲字第152 號民事裁定、86年
    度存字第1772號提存書、92年度聲字第876 號民事裁定、93
    年度存字第343 號提存書、97年度全聲字第262 號民事裁定
    暨確定證明書、98年度聲字第3 號通知行使權利函、民事執
    行處98年7 月8 日桃院永74執全八字第348 號函（以上皆為
    影本）各1 份為證。
三、經查，聲請人主張之前揭事實，經本院依職權調取本院74年
    度全字第398 號、74年度執全字第348 號、82年度聲字第16
    3 號、82年度存字第1263號、86年度聲字第152 號、86年度
    存字第1772號、92年度聲字第876 號、93年度存字第343 號
    、97年度全聲字第262 號、98年度聲字第3 號等卷宗核閱屬
    實。聲請人係於97年9 月15日撤回上開假扣押執行程序，有
    民事聲請撤回假扣押執行狀1 件附於本院74年度執全字第34
    8 號假扣押執行卷宗內可佐。至於本院98年7 月8 日桃院永
    74執全八字第348 號函雖記載：「另有假扣押併案尚未撤銷
    ，本件仍不得啟封」，惟因聲請人確已撤回其假扣押執行事
    件，縱執行標的物因另案債權人執行而無法塗銷查封，亦應
    無礙於聲請人所聲請之假扣押執行程序已終結之認定。末查
    ，相對人迄今並未對聲請人行使權利之事實，有本院民事紀
    錄科查詢簡答表2 紙及臺灣臺北地方法院98年11月4 日北院
    隆文查字第0980005907號函1 件在卷可憑。揆諸前揭說明，
    聲請人聲請返還提存物，核與民事訴訟法第104 條第1 項第
    3 款規定相符，洵屬有據，應予准許。
四、依民事訴訟法第106 條、第104 條第3 款之規定，裁定如主
    文。
中    華    民    國    98    年    11    月    16    日
                  民事第一庭    法  官  林哲賢
以上正本係依照原本作成
如對本裁定抗告須於裁定送達後10日內向本院提出抗告狀，並應
繳納抗告裁判費新台幣1,000 元。
中    華    民    國    98    年    11    月    16    日
                                書記官  陳佳彬


司法院資訊處製作；財團法人民間司法改革基金會備份。
